【裁判字號】    99,易,2341
【裁判日期】    991223
【裁判案由】    妨害婚姻
【裁判全文】
臺灣臺中地方法院刑事判決              99年度易字第2341號
公  訴  人  臺灣臺中地方法院檢察署檢察官
被      告  賴東淵
            謝秋玲
上列被告因妨害家庭案件，經檢察官提起公訴（99年度偵字第
8094 號），本院判決如下：
    主    文
謝秋玲犯相姦罪，處有期徒刑月，如易科罰金，以新台幣壹仟
元折算壹日。緩刑貳年。
賴東淵被訴通姦部分，公訴不受理。
    犯罪事實
一、賴東淵為陳美玲之夫，謝秋玲明知賴東淵為有配偶之人，竟
    基於與賴東淵相姦之決意，於民國（下同）92年2月起及99
    年3月5日、12日及13日，在臺中市○○路租屋處、臺中縣沙
    鹿鎮、臺北市內湖區租屋處及臺北市馥麗精品旅館等地，與
    賴東淵發生多次之性行為。
二、案經陳美玲訴請臺灣臺中地方法院檢察署檢察官偵查起訴。
    理    由
甲、有罪部分
  一、按現行刑事訴訟法為保障被告之反對詰問權，排除具有虛
      偽危險性之傳聞證據，以求實體真實之發見，於該法第
      159條第1項明定被告以外之人於審判外之言詞或書面陳述
      ，除法律有規定者外，不得作為證據。又被告以外之人於
      審判外之陳述，雖不符前4條之規定（即刑事訴訟法第159
      條之1至同條之4），而經當事人於審判程序同意作為證據
      ，法院審酌該言詞陳述或書面陳述作成時之情況，認為適
      當者，亦得為證據；當事人、代理人或辯護人於法院調查
      證據時，知有第159條第1項不得為證據之情形，而未於言
      詞辯論終結前聲明異議者，視為有前項之同意，刑事訴訟
      法第159條之5定有明文。本件檢察官、被告並未就卷內證
      據資料之證據能力有所爭執，且迄於言詞辯論終結前，均
      未主張有刑事訴訟法第15 9條第1項不得為證據之情形，
      是應認已同意卷內證據均得作為證據，且經本院審酌後，
      認無不適當之情形，應認本案調查之卷內證據均有證據能
      力，合先敘明。
  二、按刑事訴訟法第237條第1項固規定告訴乃論之罪，其告訴
      應自得為告訴之人知悉犯人之時起，於6個月內為之。然
      此所謂之「知悉犯人」係指得為告訴人之人確知犯人之犯
      罪行為而言，以其主觀為標準，且其知悉必須達於確信之
      程度，故若事涉曖昧，雖有懷疑未得實證，因而遲疑未告
      ，其告訴期間並不進行。最高法院71年度臺上字第6590號
      判決參照。告訴人雖於99年4月1日始提出告訴，惟距其知
      悉之日99年2月3日（被告賴東淵經警方通知製作筆錄之時
      間），尚未滿6個月，應尚未逾告訴期間，合先敘明。
  三、訊據被告謝秋玲坦承如上述事實欄所述有跟賴東淵相姦之
      事實，惟辯稱被告賴東淵是她的主管，是利用權勢跟她性
      交，她是被逼的云云。惟查上揭犯罪事實業據被告賴東淵
      坦承不諱，且陳稱係被告謝秋玲自願與他發生性關係等語
      。次查，被告謝秋玲如係被利用權勢性交，時間那麼久，
      應會報案或尋求其他方式解決，顯然有違社會經驗法則，
      被告謝秋玲所辯顯不可採，此外復有帳單明細表、便條紙
      及譯文在卷可資佐證。本案事證明確，被告犯行堪予認定
      。
  四、核被告謝秋玲所為，係犯刑法第239條後段之相姦罪。爰
      審酌被告之犯罪動機、目的、手段、所生危害及犯後態度
      等一切情狀，量處如主文所示之刑，並諭知易科罰金之折
      算標準。查被告謝秋玲並無前科，未曾受過有期徒刑以上
      刑之宣告，有台灣高等法院被告前案紀錄表1份附卷可佐
      ，本案被告賴東淵係被告謝秋玲之主管，在難以拒絕之情
      境下犯相姦罪，犯罪行為尚值得同情，本院認被告經此教
      訓，當知警惕，應無再犯之虞，爰併予宣告緩刑2年，以
      啟自新。
乙、公訴不受理部分：
  一、公訴意旨如犯罪事實所述，因認被告賴東淵涉有刑法第
      239條前段之通姦罪云云。
  二、按告訴或請求乃論之罪，其告訴或請求經撤回者，應諭知
      不受理之判決，刑事訴訟法第303條第3款定有明文，本案
      被告所犯係刑法第239條之罪，係同法第245條第1項係告
      訴乃論，業經告訴人陳美玲具狀對被告賴東淵撤回告訴(
      依刑事訴訟法第239條其撤回不及相姦人)，爰不經言詞辯
      論，逕為不受理之判決。
據上論斷，應依刑事訴訟法第299條第1項前段、第303條第3款、
第307條，刑法第239條後段、第41條第1項前段、第74條第1項第
1款，刑法施行法第1條之1第1項、第2項，判決如主文。
本案經檢察官張容姍到庭執行職務。
中    華    民    國    99    年    12    月    23    日
                  刑事第六庭    法  官  郭德進
以上正本證明與原本無異。
如不服本判決應於收受判決後10日內向本院提出上訴書狀，並應
敘述具體理由；其未敘述上訴理由者，應於上訴期間屆滿後20日
內向本院補提理由書（均須按他造當事人之人數附繕本）「切勿
逕送上級法院」。
                                書記官  陳惠玲
中    華    民    國    99    年    12    月    23    日
附錄論罪科刑法條
中華民國刑法第239條（通姦罪）
有配偶而與人通姦者，處 1 年以下有期徒刑。其相姦者亦同。

司法院資訊處製作；財團法人民間司法改革基金會備份。
